臺灣臺南地方法院刑事判決
110年度簡上字第132號
上  訴  人  
即  被  告  吳俊佑


上列上訴人即被告因詐欺案件，不服本院110 年度簡字第838 號
中華民國110 年4 月22日第一審刑事簡易判決（起訴案號：108 
年度偵緝字第1128號），提起上訴，本院管轄之第二審合議庭判
決如下：
    主  文
原判決撤銷。
吳俊佑犯非法由自動付款設備取財罪，處拘役參拾日，如易科罰
金，以新臺幣壹仟元折算壹日。
    事  實
一、吳俊佑於民國107 年12月18日凌晨1 時35分許，在臺南市北
    區中正北路附近某處道路上，拾獲不明之汽車鑰匙遙控器，
    按下解鎖鈕後，發見停放在臺南市北區中正北路54號前、由
    劉林禮、曾凱祈共同使用之車牌號碼000-0000號自用小客車
    成功解鎖，遂進入該車內，見曾凱祈申設之合作金庫商業銀
    行永康分行存款帳戶（下稱本案合庫帳戶）提款卡（卡號：
    0000000000000）及國民身分證放置在駕駛座左側車門手把
    置物空間內，竟意圖為自己不法之所有，基於以不正方法由
    自動付款設備取得他人財物之犯意，擅自拿取上開提款卡及
    國民身分證，於同日凌晨1 時41分許，步行至臺南市○○區○○
    ○路000 號「中國信託商業銀行鹽行分行」內，未經曾凱祈
    同意或授權，將上開提款卡放入自動櫃員機進行操作，猜測
    並輸入曾凱祈國民身分證上所載之出生年月日作為密碼，致
    使該自動櫃員機付款設備辨識系統對真正持卡人之識別陷於
    錯誤，誤認吳俊佑係有正當權源之持卡人，而依其鍵入金額
    悉數付款，以此不正方法自該自動付款設備接續提領現金新
    臺幣（下同）2 萬元、2 萬元、2,000 元，得手後，吳俊佑
    即將該提款卡及國民身分證放回上開自用小客車原處，並旋
    即離開現場。嗣曾凱祈發現本案合庫帳戶遭盜領，報警處理
    ，經警調閱監視器錄影畫面，始循線查悉上情。
二、案經曾凱祈訴由臺南市政府警察局永康分局報告臺灣臺南地
    方檢察署檢察官偵查起訴。
    理  由
壹、程序事項：
一、本案認定事實所引用之卷內被告以外之人於審判外之陳述，
    除原已符刑事訴訟法所定傳聞例外規定而得作為證據外，被
    告吳俊佑、檢察官於準備程序時，均同意其有作為本案證據
    之證據能力（簡上字卷第42頁至第44頁），審酌前揭陳述作
    成之程序並無違法，與本案之待證事實均具有關聯性，且尚
    無違法不當及證明力明顯過低之瑕疵，而認為以之作為證據
    應屬適當，是本案有關被告以外之人於審判外陳述之供述證
    據，依刑事訴訟法第159 條之5 規定，均有證據能力。
二、至於卷內所存經本院引用之非供述證據部分，與本件待證事
    實間均具有關聯性，且無證據證明係公務員違背法定程序所
    取得，依刑事訴訟法第158 條之4 之反面解釋，自有證據能
    力。
貳、實體事項：
一、認定事實所憑之證據及理由：
　　上揭犯罪事實，業據被告於原審訊問、本院準備及審理程序
    中均坦承不諱（易字卷第120 頁，簡上字卷第41頁、第44 
    頁至第45頁、第104 頁、第108 頁），核與證人即告訴人曾
    凱祈於警詢及偵訊中、證人劉林禮、證人即被告之父親吳金
    霖、證人即承辦員警嚴梓文於偵訊中之證述情節大致相符（
    警卷第4 頁至第6 頁背面，偵字卷19頁至第21頁、第33頁至
    第35頁、第71頁至第74頁，偵緝字卷第67頁至第70頁），並
    有本案合庫帳戶之存摺封面及內頁影本、歷史交易明細查詢
    結果各1 份、員警職務報告及監視器翻拍比對照片11張、現
    場及自動櫃員機監視器錄影畫面截圖18張、被告因另案竊盜
    案件於108 年3 月30日在其租屋處為警查獲時之現場員警密
    錄器影像截圖3 張在卷可稽（警卷第8 頁至第20頁、第22頁
    ，偵字卷第47頁），足認被告上開任意性之自白與事實相符
    。是本件事證明確，被告犯行洵堪認定，應予依法論科。
二、論罪部分：
　㈠按刑法第339 條之2 第1 項以不正方法由自動付款設備取得
    他人之物罪，其所謂「不正方法」，係泛指一切不正當之方
    法而言，並不以施用詐術或偽造他人之提款卡持以使用為限
    ，其以強暴、脅迫、詐欺、竊盜、侵占或其他不正方式，取
    得他人之真正提款卡及密碼，再冒充本人，由自動付款設備
    取得他人之物者，亦屬之。經查，本件被告以拾獲之汽車鑰
    匙遙控器解鎖上開自用小客車，擅自拿取車內告訴人所持用
    本案合庫帳戶之真正提款卡及國民身分證，復未經告訴人同
    意或授權，使用該提款卡操作自動櫃員機，偶然猜測而輸入
    正確之提款卡密碼，進而提領該帳戶內之款項，足認係以不
    正方法透過自動櫃員機付款設備取得告訴人之財物，被告並
    於使用完畢後，將提款卡、國民身分證放回原處。是核被告
    所為，係犯刑法第339 條之2 第1 項之以不正方法由自動付
    款設備取得他人之物罪。
　㈡被告基於同一盜領告訴人存款之犯罪目的，於密切接近之時
    間、地點，接續操作自動櫃員機提領2 萬元、2 萬元、2,00
    0 元之款項，侵害同一告訴人之財產法益，各行為之獨立性
    極為薄弱，依一般社會健全概念，在時間差距上，難以強行
    分開，在刑法評價上，以視為數個舉動之接續施行，合為包
    括之一行為予以評價，較為合理，應論以接續犯之一罪。
三、撤銷改判及科刑審酌之理由：
  ㈠原審據以論處被告罪刑，固非無見。惟按量刑之輕重，雖屬
    事實審法院得依職權自由裁量之事項，然仍應受比例原則及
    公平原則之限制，否則其判決即非適法。刑事審判旨在實現
    刑罰權分配的正義，故法院對有罪被告之科刑，應符合罪刑
    相當之原則，使輕重得宜，罰當其罪，以契合社會之法律感
    情，此所以刑法第57條明定科刑時應審酌一切情狀，尤應注
    意該條各款所列事項以為科刑輕重之標準，又其中第10款所
    稱犯罪後之態度，包括行為人犯罪後，有無悔悟而力謀回復
    原狀，或與被害人和解，賠償損害等情形而言。經查，被告
    於原審判決後，業與告訴人以分期賠償6 萬元成立調解，並
    已給付其中4 萬5,000 元之款項等情，有本院110 年度南司
    刑簡上移調字第33號調解筆錄、被告提出持用帳戶之存摺封
    面及內頁影本各1 份在卷可稽（簡上字卷第85頁、第111 頁
    至第117 頁），足認被告犯後確知悔悟，且力謀恢復原狀、
    賠償告訴人所受損害，其犯罪後之態度，與原審判決時已有
    不同。原審未及審酌上情，致對被告量刑失之過重，被告據
    此提起上訴，確有理由。又原審判決諭知沒收、追徵被告未
    扣案之犯罪所得4 萬2,000 元，亦因未及審酌前述調解成立
    、被告已賠償告訴人損害之事實而容有未洽（詳後述），應
    由本院撤銷改判。
　㈡爰以行為人之責任為基礎，審酌被告不思循正當途徑獲取財
    物，先擅自持拾獲之車輛鑰匙遙控器解鎖車門，並取走車內
    告訴人之提款卡、國民身分證，復未經告訴人之同意或授權
    ，非法操作自動櫃員機付款設備，提領告訴人本案合庫帳戶
    內之現金共計4 萬2,000 元，金額非微，造成告訴人受有財
    產上之損害，並擾亂金融交易秩序，所為實有不該。惟念被
    告犯後於偵查中雖一度否認犯行，惟於原審及本院審理時，
    已坦認犯行不諱，嗣與告訴人以分期賠償6 萬元之方式成立
    調解，並已賠償其中4 萬5,000 元之款項等情，如同前述，
    堪認被告犯後確知悔悟，力求回復原狀，兼衡被告於審理中
    自承為高職畢業之智識程度，未婚、無子女，現擔任製造業
    工廠員工，每月收入約3 萬2,000 元，並獨自居住之家庭生
    活及經濟狀況（簡上字卷第109 頁）等一切情狀，量處如主
    文所示之刑，並諭知如易科罰金之折算標準。
　㈢被告前因故意犯竊盜案件，經本院以110 年度簡上字第131 
    號判決判處有期徒刑2 月，緩刑2 年確定，緩刑期間至112 
    年9 月28日，尚未期滿等情，有臺灣高等法院被告前案紀錄
    表1 份在卷可憑（簡上字卷第119 頁至第121 頁），核與刑
    法第74條第1 項所定得宣告緩刑之要件不符，本件所宣告之
    刑尚無從為緩刑之諭知，附此敘明。
四、不予宣告沒收之說明：
　　被告接續提領告訴人本案合庫帳戶內之款項，共計4 萬2,00
    0 元，固為屬於被告之犯罪所得，惟被告業與告訴人以分期
    賠償6 萬元之方式達成調解，並已給付其中4 萬5,000 元之
    款項等情，如同前述，堪認被告已將超出其犯罪所得之金額
    實際合法發還告訴人，應依刑法第38條之1 第5 項規定，不
    予宣告沒收或追徵。
據上論斷，應依刑事訴訟法第455 條之1 第1 項、第3 項、第36
9 條第1 項前段、第364 條、第299 條第1 項前段，刑法第339 
條之2 第1 項、第41條第1 項前段，刑法施行法第1 條之1 第1 
項，判決如主文。
本案經檢察官陳奕翔提起公訴，檢察官吳惠娟到庭執行職務。
中　　華　　民　　國　　111 　年　　2 　　月　　15　　日
            　　　刑事第一庭  審判長法  官  梁淑美
                              　　　法  官  鄭文祺
                              　　　法  官  陳品謙
以上正本證明與原本無異。
不得上訴。
　　　　　　　　　　　　　　　　　　書記官  趙建舜
中　　華　　民　　國　　111 　年　　2 　　月　　15　　日

附錄本案論罪科刑法條：
中華民國刑法第339 條之2 第1 項
意圖為自己或第三人不法之所有，以不正方法由自動付款設備取
得他人之物者，處3 年以下有期徒刑、拘役或30萬元以下罰金。